臺灣南投地方法院刑事裁定
111年度聲判字第1號
聲  請  人  陳映如
            陳宥𤳉
            錢訓迪
共同代理人  林殷世律師
被      告  陳優利


            吳彥興



上列聲請人等因誣告案件，不服臺灣高等檢察署臺中檢察分署11
1年度上聲議字第42號駁回再議之處分（原不起訴處分案號：臺
灣南投地方檢察署110年度偵字第6000號），聲請交付審判，本
院裁定如下：
    主     文
聲請駁回。
    理     由
一、聲請交付審判意旨如附件「刑事交付審判聲請狀」所載。
二、按告訴人不服上級法院檢察署檢察長或檢察總長認再議為無
    理由而駁回之處分者，得於接受處分書後10日內委任律師提
    出理由狀，向該管第一審法院聲請交付審判；法院認交付審
    判之聲請不合法或無理由者，應駁回之，刑事訴訟法第258
    條之1第1項、第258條之3第2項前段分別定有明文。查本件
    聲請人即告訴人陳映如、陳宥𤳉、錢訓迪以被告陳優利、吳
    彥興涉犯誣告等罪嫌提出告訴，案經臺灣南投地方檢察署（
    下稱南投地檢署）檢察官偵查後，於民國110年12月3日以11
    0年度偵字第6000號為不起訴處分（下稱原不起訴處分）。
    嗣聲請人3人不服，具狀聲請再議，經臺灣高等檢察署臺中
    檢察分署檢察長於111年1月3日以111年度上聲議字第42號處
    分書（下稱駁回再議處分），認再議之聲請為無理由，駁回
    再議之聲請。而該駁回再議處分書於111年1月11日送達予聲
    請人陳宥𤳉、111年1月12日寄存送達予聲請人陳映如、錢訓
    迪，聲請人3人則於111 年1月21日委任律師具狀向本院聲請
    交付審判等情，有刑事交付審判聲請狀上所蓋之本院收文收
    狀章戳在卷可稽（見本院卷第5頁），並經本院依職權調取
    上開案卷核閱屬實，是本件交付審判之聲請，並未逾越法定
    期間，先予敘明。
三、本院判斷：
　㈠按刑事訴訟法第258條之1規定聲請人得向法院聲請交付審判
    ，揆其立法意旨，係對於檢察官起訴裁量權制衡之一種外部
    監督機制，法院僅就檢察官所為不起訴或緩起訴之處分是否
    正確加以審查，依此立法精神，交付審判審查之範圍不得逾
    越原告訴之界限，且同法第258條第3項規定法院就交付審判
    之聲請裁定前得為必要之調查，其調查證據之範圍，自應以
    偵查中曾顯現之證據為限；而同法第260條對於不起訴處分
    已確定或緩起訴處分期滿未經撤銷者得再行起訴之規定，其
    立法理由說明該條所謂不起訴處分已確定者，包括「聲請法
    院交付審判復經駁回者」之情形在內，是前述「得為必要之
    調查」，其調查證據範圍，更應以偵查中曾顯現之證據為限
    ，不得就聲請人新提出之證據再為調查，亦不得蒐集偵查卷
    以外之證據，否則，將與刑事訴訟法第260條之再行起訴規
    定，混淆不清，亦將使法院僭越檢察官之職權，而有回復糾
    問制度之虞；且法院裁定交付審判，即如同檢察官提起公訴
    使案件進入審判程序，是法院裁定交付審判之前提，必須偵
    查卷內所存證據已符合刑事訴訟法第251條第1項規定「足認
    被告有犯罪嫌疑」而檢察官應提起公訴之情形，亦即該案件
    已經跨越起訴門檻，否則，縱或法院對於檢察官所認定之基
    礎事實有不同之判斷，但如該案件仍須另行蒐證偵查始能判
    斷應否交付審判者，因交付審判審查制度並無如同再議救濟
    制度得為發回原檢察官續行偵查之設計，法院仍應依同法第
    258條之3第2項前段之規定，以聲請無理由而裁定駁回。
　㈡按犯罪事實應依證據認定之，無證據不得認定犯罪事實，刑
    事訴訟法第154條第2項定有明文。次按認定不利於被告之事
    實，須依積極證據，苟積極證據不足為不利於被告事實之認
    定時，即應為有利於被告之認定，更不必有何有利之證據；
    事實之認定，應憑證據，如未能發現相當證據，或證據不足
    以證明，自不能以推測或擬制之方法，為裁判基礎；認定犯
    罪事實所憑之證據，雖不以直接證據為限，間接證據亦包括
    在內，然無論直接或間接證據，其為訴訟上之證明，須於通
    常一般之人均不致於有所懷疑，而得確信其為真實之程度者
    ，始得據之為有罪之認定，倘其證明尚未達到此一程度，而
    有合理性懷疑之存在時，即無從為有罪之認定，此有最高法
    院30年度上字第816號、40年度台上字第86號、76年度台上
    字第4986號判決意旨可資參照。　　
  ㈢經查：
　⒈原不起訴處分及駁回再議處分之理由暨事證，業經本院調閱
    前開卷證核閱屬實，又原不起訴處分及駁回再議處分亦均已
    敘明認定被告2人尚不構成聲請人3人所指述被告2人所涉誣
    告罪之理由，且原不起訴處分及駁回再議處分所據之理由，
    經核亦尚無違背經驗法則、論理法則及證據法則之處，是原
    不起訴處分及駁回再議處分認定本案被告2人誣告罪之犯罪
    嫌疑仍有不足，核無違誤。
  ⒉至聲請意旨雖稱：被告陳優利明知於101年4月30日就家族間
    資產分配內容已於切結書上有詳細記載，自該日起家族財產
    已實質分割，且被告陳優利亦明知各自從鴻標建設有限公司
    （下稱鴻標公司）分得款項共同投資合夥事業，及其在101
    年8月15日辦理鴻標公司退股前僅是該公司形式股東，而聲
    請人陳映如掌管家族公司之會計事務，持有公司帳戶存摺印
    章及借用股東個人帳戶使用為常見，被告陳優利之帳戶既為
    公司公務帳戶，是由聲請人陳映如持有該帳戶存摺、印章亦
    屬可信，聲請人陳映如係為依前開切結書內容分配現金，才
    自被告陳優利之臺灣中小企業銀行竹山分行帳號0000000000
    0（下稱系爭帳戶）轉帳至被告陳優利於同銀行之另一帳戶
    ；被告吳彥興明知就劍橋圖書館園區第一期建案所購土地其
    未出資僅是買賣契約買方名義人，契約真正權利人是聲請人
    陳映如、陳宥𤳉等共同合夥出資人，家族為貸款所需決定登
    記在聲請人錢訓迪名下，且劍橋圖書館園區第一期建案建地
    之買賣與劍橋圖書館園區第四期建案毫無關聯，原不起訴處
    分未依證據認定事實，且有違經驗法則、論理法則或其他證
    據法則，足認被告陳優利、吳彥興涉犯誣告罪等語。惟查：
　　⑴按誣告罪之構成要件，首須意圖他人受刑事或懲戒處分，
      次須向該管公務員誣告。稱誣告即虛構事實進而申告他人
      犯罪而言，所謂虛構事實，係指明知無此事實而故意捏造
      者而言，如若出於誤信、誤解、誤認或懷疑有此事實，或
      對於其事實張大其詞，或資為其訟爭上之攻擊或防禦方法
      ，或其目的在求判明是非曲直者，固均不得謂屬於誣告，
      即其所申告之事實，並非完全出於憑空捏造或尚全然無因
      ，只以所訴事實，不能積極證明為虛偽或因證據不充分，
      致被誣人不受追訴處罰者，仍不得謂成立誣告罪，最高法
      院83年度台上字第1959號判決意旨參照。
　　⑵查被告陳優利就家族間資產分配事宜，曾於101年4月30日
      簽署「切結書」、102年9月1日簽署「資產分配協議書」
      ，有切結書、資產分配協議書在卷可考（見南投地檢署11
      0年度他字第1029號卷【下稱他字卷】第310-314頁），且
      觀諸前開切結書與資產分配協議書所附附表可知，前開切
      結書上有多處經刪除修改之記載，且就相關標的物之記載
      亦未若資產分配協議書暨所附附表所載具體，是倘被告陳
      優利認於101年間簽署切結書時就家族間資產分配之事宜
      均已具體明確，實無在於102年間再行簽署資產分配協議
      書之必要，故顯見就家族間資產分配事宜於101年後仍存
      有爭議。再被告陳優利於98年8月24日至101年8月15日退
      股前，為鴻標公司股東，有鴻標公司變更登記表在卷可參
      （見他字卷第105-109頁），且聲請意旨就鴻標公司為家
      族企業，被告陳優利之系爭帳戶為該公司公務帳戶，聲請
      人陳映如於101年5月間有自系爭帳戶及案外人陳錦標之帳
      戶等其他帳戶轉帳等節不爭執。是以，被告陳優利以公司
      股東身分認帳戶遭移轉資金有疑而提出告訴，即非虛構事
      實而為告訴，則縱被告陳優利提出告訴係因出於誤信、誤
      解、誤認或懷疑有此事實，或對於其事實張大其詞，或對
      法院、地檢署之認定仍有不服等原因，揆諸前開說明，即
      難謂被告陳優利係誣告，是聲請意旨認被告陳優利涉犯誣
      告罪部分之主張為無理由。
　　⑶另查被告吳彥興與案外人劉正昭於101年5月5日就南投縣○○
      鎮○○段○0000地號等土地，簽訂不動產買賣契約，並委由
      聲請人陳映如辦理產權登記等情，有不動產買賣契約書在
      卷可考（見他字卷第181-184反面頁），再觀諸被告陳優
      利與聲請人陳宥𤳉之簡訊內容（見他字卷第52-54頁）、
      陳氏家族之「甜蜜家族」LINE群組對話紀錄截圖（見他字
      卷第55-70頁）可知，被告吳彥興對於劍橋圖書館園區建
      案之推行有實質上之作為，並自認建案相關事宜係其主力
      辦理，且就劍橋圖書館園區建案之利潤應如何分配亦有爭
      執。是以，被告吳彥興認聲請人陳映如未依前開不動產買
      賣契約書所載委託意旨辦理而提出告訴，即非虛構事實而
      為告訴，則縱被告吳彥興提出告訴係因出於誤信、誤解、
      誤認或懷疑有此事實，或對於其事實張大其詞，或對法院
      、地檢署之認定仍有不服等原因，揆諸前開說明，即難謂
      被告吳彥興係誣告，是聲請意旨認被告吳彥興涉犯誣告罪
      部分之主張為無理由。
  ㈣至聲請意旨指稱被告陳優利涉犯刑法第168條偽證罪部分，因
    此部分非屬本案駁回再議處分之範圍，則自亦不得聲請交付
    審判。
四、綜上所述，本件原不起訴處分及駁回再議處分中已就聲請人
    3人所指被告2人涉犯誣告罪嫌部分詳予調查卷內所存證據，
    並敘明所憑證據及判斷理由，且無明顯悖於經驗法則、論理
    法則之處，於法均無違誤，是聲請人3人猶執前詞聲請交付
    審判，依前開說明，為無理由，應予駁回。
據上論斷，應依刑事訴訟法第258條之3第2項前段，裁定如主文
。
中　　華　　民　　國　　111 　年　　7 　　月　　26　　日
            刑事第四庭  審判長法  官    黃益茂
                              法  官    林昱志
                              法  官    蔡霈蓁
以上正本證明與原本無異。
本裁定不得抗告。
                              書記官    郭勝華
中　　華　　民　　國　　111 　年　　7 　　月　　26　　日